臺灣基隆地方法院刑事判決　　　　　　　 94年度訴字第610號
公　訴　人　　臺灣基隆地方法院檢察署檢察官
被　　　告　　乙○○
指定辯護人　　甲○○　　本院公設辯護人
上列被告因違反毒品危害防制條例案件，經檢察官提起公訴（台
灣台北地方法院檢察署八十七年度偵字第一八０七、一九五二、
一九五三、二０九０、二三一三號），本院判決如下：
    主  文
乙○○幫助施用第一級毒品，處有期徒刑伍月，如易科罰金，以
佰元即新台幣玖佰元折算壹日。
扣案第一級毒品海洛因壹包（驗餘淨重拾肆點柒公克）沒收銷
燬。
    事  實
一、乙○○明知海洛因為政府公告查禁之毒品，不得非法持有、
    施用、販賣、運輸、製造等，竟仍於民國八十六年十二月間
    某日，在台北縣土城市○○路二二八號十一樓陳敬清住處，
    將其自備施用之海洛因放置桌上，除自行施用外，並使陳敬
    清得自行取用，而幫助陳敬清施用一次。嗣因陳敬清於八十
    七年一月十四日遭警查獲，經其供述，並配合警方以電話聯
    繫乙○○，而於八十七年一月十七日下午九時許，在台北縣
    三重市○○路、正義北路口查獲乙○○，暨扣得其當時持有
    之第一級毒品海洛因一包（驗餘淨重一四．七三公克)。
二、案經台北市政府警察局少年警察隊報請台灣台北地方法院檢
    察署檢察官偵查起訴，由台灣台北地方法院裁定移轉本院管
    轄。
    理　由
一、本件原起訴被告乙○○係犯毒品危害防制條例第四條第一項
    之販賣第一級毒品罪，惟經蒞庭公訴檢察官當庭變更起訴法
    條為同條例第八條第一項之轉讓第一級毒品罪，而該罪非死
　　刑、無期徒刑、最輕本刑為三年以上有期徒刑之罪，亦非高
　  等法院管轄第一審案件，其於準備程序進行中，就被訴事實
    為有罪之陳述，經法官告知其簡式審判程序之旨，並聽取公
    訴人、被告及公設辯護人之意見後，依刑事訴訟法第二百七
    十三條之一第一項之規定，經合議庭裁定由受命法官獨任進
    行簡式審判程序，合先敘明。
二、上揭事實，業據被告於偵查及本院調查、審理時供承不諱，
    核與陳敬清証陳：被告將海洛因放桌上，係其自行取用，被
    告在場，面對面而坐，知其取用亦未攔阻等情相符（參見台
    灣台北地方法院九十一年四月十日訊問筆錄），是本案事証
    明確，被告犯行洵堪認定，自應依法論科。
三、核被告所為，係犯刑法第三十條第一項、毒品危害防制條例
    第十條第一項之幫助施用第一級毒品罪。本案原起訴認被告
    係犯同條例第四條第一項之販賣第一級毒品罪，雖經蒞庭檢
    察官當庭變更起訴法條為同條例第八條第一項之轉讓第一級
    毒品罪，並為論告，然因被告行為時，肅清煙毒條例原無處
    罰轉讓煙毒罪之規定，而無償提供毒品供人使用，原均論以
    該條例第九條第一項施用毒品之幫助犯，嗣原肅清煙毒條例
    於八十七年五月廿日公布修正為毒品危害防制條例，並於同
    年月廿二日生效，方於該條例第八條第一項增列轉讓第一級
    毒品罪。依刑法第一條之規定：「行為之處罰，以行為時之
    法律有明文規定者，為限。」，本案被告於行為時，既無轉
    讓煙、毒之處罰明文，自不因行為後之增列處罰，溯及處罰
    之。惟施用毒品，依原肅清煙毒條例第九條第一項之規定為
    三年以上七年以下有期徒刑；修正後毒品危害防制條例第十
    條第一項之規定則為六個月以上五年以下有期徒刑，經比較
    修正前後二處罰規定，以修正後之毒品危害防制條例較原肅
    清煙毒條例之法定刑為輕，則依第二條第一項前段之規定，
　　本案被告自應適用裁判時之毒品危害防制條例第十條第一項
　  之規定處罰，檢察官當庭變更之起訴法條即有未洽，應予變
    更，均併此敘明。至被告行為，既僅止於幫助施用，則應依
    刑法第三十條第二項之規定，減輕其刑。爰審酌本案被告之
    品行、智識，有多件毒品犯行紀錄（不構成累犯），竟再違
    犯，惟本案轉讓非主動提供，而係使用人自行取用未予攔阻
    ，且轉讓次數及數量僅係一次施用，情節輕微，案發迄今已
    時隔八年，犯後復能供承不諱，態度良好，被告並於八十八
    年五月卅一日入監執行，至九十二年十二月五日方出監，應
    已知所警惕等一切情狀，乃從輕量處如主文所示之刑，並諭
    知易科罰金之折算標準，以資懲儆。
四、至扣案第一級毒品海洛因一包（驗餘淨重一四．七三公克）
    ，經送法務部調查局鑑驗結果，確含海洛因成分，此有該局
    鑑定通知書一件在卷可稽，雖係陳敬清配合警方辦案以電話
    要約攜出持有而與本案轉讓無涉，然因係違禁物，不問屬於
    犯人與否，原可單獨聲請宣告沒收銷燬，且本案既經公訴人
    於起訴時已為聲請宣告沒收，乃併為沒收銷燬之諭知，併此
    敘明。
五、據上論斷，應依刑事訴訟法第二百九十九條第一項前段、第
    三百條，毒品危害防制條例第十條第一項、第十八條第一項
    前段，刑法第十一條前段、第二項第一項前段、第三十條第
    二項、第四十一條第一項前段，罰金罰鍰提高標準條例第二
    條，現行法規所定貨幣單位折算新台幣條例第二條，判決如
    主文。
本案經檢察官丙○○到庭執行職務。
中　　華　　民　　國　　94　　年　　10　　月　　17  　日
                  刑事第四庭法  官  陳玉雲
以上正本證明與原本無異。
對於本件判決如有不服，應於收受送達後10日內，向本院提出上
訴書狀，上訴於臺灣高等法院，並按他造當事人之人數附具繕本
。
中　　華　　民　　國　　94　　年　　10　　月　　17  　日
                            書記官  王毓嫻
附錄論罪法條
毒品危害防制條例第10條第1項
施用第一級毒品者，處 6 月以上 5 年以下有期徒刑。
毒品危害防制條例第18條第1項前段
查獲之第一、二級毒品及專供製造或施用第一、二級毒品之器具
，不問屬於犯人與否，均沒收銷燬之；
